【裁判字號】    90,上易,1047
【裁判日期】    900119
【裁判案由】    違反證券交易法
【裁判全文】
臺灣高等法院臺中分院刑事判決                    九十年度上易字第一四七號
    上訴人
    即被告  壬○○
右上訴人因違反證券交易法等案件，不服台灣台中地方法院中華民國九十年一月二十
日第一審判決（民國八十九年度易字第三七七九號，起訴案號：台灣台中地方法院檢
察署民國八十九年度偵字第一二六七六號），提起上訴，本院判決如左：
    主  文
原判決關於壬○○部分撤銷。
壬○○共同違反非證券商不得經營證券業務之規定，處有期徒刑陸月，併科罰金壹拾
萬元，有期徒刑如易科罰金，以參佰元折算壹日，罰金如易服勞役，以罰金總額與陸
個月之日數比例折算。
    事  實
原審判決書關於壬○○部分所記載之事實，與本院認定之犯罪事實相同，茲引用之（
如附件）。
    理  由
一、引用原審判決書關於上訴人即被告（以下簡稱被告）壬○○部分所記載之證據。
二、按公司不得經營登記範圍以外之業務；公司負責人違反該規定時，各處一年以下
    有期徒刑、拘役或科或併科新台幣十五萬元以下罰金，公司法第十五條第一項、
    第三項定有明文。次按非證券商，不得經營證券業務；又法人違反證券交易法之
    規定者，依同法第七章罰則各條之規定，處罰其為行為之負責人，修正前證券交
    易法第四十四條第一項後段、第一百七十五條、第一百七十九條分別定有明文。
    被告與共同被告即永錩開發股份有限公司（以下簡稱永錩公司）實際負責人林榮
    源（業經另案處刑在案），共同決策有關永錩公司之經營，竟未經主管機關許可
    並發給許可證照，非法從事公司登記範圍以外之證券商業務，核被告所為，係違
    反修正前證券交易法第四十四條第一項後段、公司法第十五條第一項之規定，應
    依修正前證券交易法第一百七十五條、第一百七十九條及公司法第十五條第三項
    之規定處斷。被告行為後，證券交易法業於民國八十九年七月十九日修正公布，
    自同年月二十一日施行，以之與行為時之證券交易法比較結果，修正後之證券交
    易法第一百七十五條之法定刑中關於罰金刑部分，除由銀元變更為新臺幣外，並
    提高為或科或併科新臺幣一百八十萬元以下罰金，其餘刑度則無變更，是修正前
    之規定，較有利於被告，依刑法第二條第一項但書規定，自應適用最有利於被告
    之修正前之證券交易法第一百七十五條之規定予以論處。被告以一行為分別違反
    上開公司法及修正前證券交易法之規定，係一行為同時觸犯數罪名，為想像競合
    犯，依法應從一重以修正前證券交易法第一百七十五條之規定論處。又「業務」
    本質上已含有反覆實施同種類事務之意，是先後數行為，應已包含於一個「業務
    」之概念內，而不適用連續犯之規定，故檢察官以被告先後多次之犯行，時間緊
    接，所犯又係觸犯構成要件相同之罪，顯係基於概括之犯意反覆為之，為連續犯
    ，似有誤會，併予敘明。被告與共同被告林榮源彼此間，具有犯意聯絡及行為分
    擔，已據被告供陳在卷，皆為共同正犯。被告利用公司不知情之職員庚○○、己○○、子○○、高光宏、寅○○、午○○等人對外招攬客戶，此部分為間接正犯
    。原審予以被告為論罪科刑之判決，固非無見，但查被告與共同被告林榮源係屬
    共同正犯之關係，原審亦同此認定，惟於判決之據上論斷欄，則漏未引用刑法第
    二十八條，再者，原判決理由既已敘明證券交易法第一百七十五條已將罰金刑部
    分，由銀圓改為新臺幣，並比較新舊法律修正之結果，認以修正前之法律較有利
    於被告並適用之，但於據上論斷欄仍漏未引用罰金罰鍰提高標準條例第一條前段
    ，均有違誤；次查被告為壬○○，然原判決理由欄有時則載為張源泰，且被告與
    共同被告林榮源係屬共同正犯之關係，但原判決竟認被告係與林榮鴻為共同正犯
    ，均有未合。被告上訴意旨矢口否認而據以指摘原判決關於被告部分之判決不當
    ，固無理由，然原判決此部分既有可議，亦屬無可維持，應由本院將原判決該部
    分予以撤銷改判。查被告尚無不良素行，有其全國前案紀錄表在卷可稽，竟因貪
    圖一己之利，明知非證券商不得經營證券業務，且公司營業項目亦無有關證券業
    務之經營，竟與他人共同代客買賣未上市股票及事後上市股票，紊亂股票市場之
    正常交易，並造成他人之損害，犯罪後與告訴人等達成和解，惟所開具之票據，
    均未兌現，爰併審酌被告於本院審理時弗承犯行及其他一切情狀，量處如主文第
    二項所示之刑，並諭知有期徒刑如易科罰金及罰金如易服勞役之折算標準，以資
    懲儆。
三、據上論斷，應依刑事訴訟法第三百七十三條、第三百六十九條第一項前段、第三
    百六十四條、第二百九十九條第一項前段，修正前證券交易法第四十四條第一項
    後段、第一百七十五條、第一百七十九條，公司法第十五條第一項、第三項，刑
    法第十一條前段、第二條第一項但書、第二十八條、第五十五條、第四十一條、
    第四十二條第三項，罰金罰鍰提高標準條例第一條前段、第二條前段判決如主文
    。
本案經檢察官卯○○到庭執行職務。
中      華      民      國      九十       年     七     月    十二     日
                                臺灣高等法院臺中分院刑事第十庭
                                      審判長法  官  林  照  明
                                            法  官  蕭  廣  政
                                            法  官  李  寶  堂
右正本證明與原本無異。
不得上訴。
                                            書記官  許  哲  禎
中      華      民      國      九十       年     七     月    十三     日
附錄：
修正前證券交易法第一百七十五條：
違反第十八條第一項、第二十二條、第四十三條第一項、第四十三條之一第二項、第
四十四條第一項至第三項、第六十條第一項、第六十二條第一項、第九十三條、第九
十六條至第九十八條、第一百十六條、第一百二十條、第一百五十七條之一第一項或
第一百六十條之規定者，處二年以下有期徒刑、拘役或科或併科十五萬元以下罰金。
                                                                        Ｒ
附件：
台灣台中地方法院刑事判決                        八十九年度易字第三七七九號
    公  訴  人  臺灣臺中地方法院檢察署檢察官
    被      告  壬○○  男三十六歲（民國○○○年○月○○日生）
                        身分證統一編號：Ｂ一二九六八二號
                        住台中縣大肚鄉○○路○段七二巷四弄十六號
                陳伍常  男五十歲（民國○○○年○月○○○日生）
                        身分證統一編號：Ｌ一0000000號
                        住台中市○○○街一四二之二號
右列被告因違反證券交易法案件，經檢察官提起公訴（八十九年度偵字第一二六七六
號），本院判決如左：
    主    文
壬○○共同違反非證券商不得經營證券業務之規定，處有期徒刑陸月，併科罰金壹拾
萬元。有期徒刑如易科罰金，以佰元折算壹日，罰金如易服勞役，以罰金總額與陸
個月之日數比例折算。
陳伍常無罪。
    事    實
一、壬○○係設於台中市○○○路二三八號「永錩開發股份有限公司」（下稱永錩公
    司永錩公司）執行副總經理，與該公司實際經營負責人即總經理林榮源（經本院
    以八十九年度易字第二七０五號判處有期徒刑陸月，併科罰金壹拾萬元。有期徒
    刑如易科罰金，以佰元折算壹日，罰金如易服勞役，以罰金總額與陸個月之日
    數比例折算）二人係共同決策永錩公司之經營，渠等二人明知永錩公司申設經營
    項目僅為(1)投資顧問業；(2)房屋仲介業；(3)土地仲介業；(4)租賃業；(5)資訊軟體
    服務業；(6)企業經營管理顧問業等業務，並不包括有價證券之承銷、買賣、居間
    、行紀業務，且未經主管機關許可、發給許可證照，不得經營證券業，渠等二人
    竟共同基於犯意之聯絡，自民國（下同）八十八年六月三十日起至同年八月初止
    （起訴書誤載至八十八年十一月間），連續擅自經營登記範圍以外之證券買賣業
    務，為客戶買賣尚未公開上市之中國電視股份有限公司股票，其方式係利用公司
    不知情之職員庚○○、己○○、子○○、高光宏、寅○○、午○○等人對外招攬
    客戶，於客戶同意申購未公開上市之中國電視股份有限公司股票後，即由客戶填
    寫「永錩開發有限公司」認股申購書，並向客戶收取擬購買股票之現金額，計有
    乙○○四千股｛乙○○二千股、邱榮妹二千股，共計新台幣（下同）二十四萬四
    千元｝、未○○一萬一千股｛未○○七千股、丙○○四千股｝共計六十七萬一千
    元｝、辛○○一萬二千股（七十二萬元）、甲○○一萬股（五十八萬一千元）、
    戊○○一萬股（五十八萬元）、巳○○二千股（十二萬二千元）、丁○○一萬股
    ｛丁○○七千股、林秀珍三千股，共計五十八萬元｝、顏美雲一萬股（五十八萬
    元）等人，每股價格從五十八元至六十一元不等。嗣至八十八年九月初，乙○○
    等人未能依約取得所購買之未上市中國電視股份有限公司股票，向永錩公司查詢
    結果，壬○○、林榮源二人又指示永錩公司業務員庚○○、己○○、子○○、高
    光宏、寅○○、午○○等人向乙○○等人索取設於證券商之帳號後，分別在證券
    集中市場以乙○○等人名義購買上市之中國電視股份有限公司之股票，惟因乙○○等人帳號內之現金不足，而由各證券商通知乙○○等人補存入現金後，乙○○
    等人發覺有異報警處理，循線查悉上情。
二、案經台中市政府警察局第一分局移送台灣台中地方法院檢察署檢察官偵查起訴。
    理    由
一、訊據被告壬○○對於右揭事實，固供承不諱，惟矢口否認有何違反證券交易法之
    犯行，辯稱：買賣中視股票的決策係林榮源決定的，我只是照他的決策下去做，
    他說本公司的顧問丑○○與辰○○向林榮源講，就告訴我去找看有沒有客戶要，
    我負責公司的業務部門的管理包含人員的管理，業務的推行，我推行的業務包括
    接受客戶的委託幫他們找這些股票。公司登記的項目雖沒有包含買賣股票，但因
    我是領薪水的，這是林榮源的決策云云。經查：
  (一)右揭事實，業據告訴人未○○、丙○○、乙○○、邱榮妹、巳○○、丁○○、戊○○、甲○○等人於提出告訴時指訴明確，並經乙○○、未○○、辛○○、戊○○、丁○○等人於警訊時指訴明確（台灣台中地方法院檢察署八十九年度偵字第
    二八二一號偵查卷），及巳○○於本院審理時指訴綦詳，核與證人即永錩公司實
    際負責人林榮源、業務員庚○○（業務主任，負責乙○○、未○○部分）、己○○（負責辛○○部分）、子○○（負責甲○○部分）、高光宏（負責戊○○、巳
    ○○部分）、劉延昌（負責丁○○、林秀珍部分）、午○○（業務部副理，負責
    顏美雲部分）、丑○○、辰○○等人於警、偵訊時證述無訛。並有(1)乙○○提出
    之由壬○○、林榮源二人所簽發之本票二紙、林文榮簽發支票一紙；(2)未○○提
    出之由壬○○、林榮源二人所簽發之本票二紙、林文榮簽發支票及退票理由單二
    紙（壬○○、林榮源共同背書）、永錩開發股份有限公司認股申購書一紙、股票
    （繳款書）轉讓切結書二紙；(3)己○○提出之由壬○○、林榮源二人所簽發之本
    票二紙、林文榮簽發支票一紙（壬○○、林榮源共同背書）；(4)辛○○提出之新
    竹企銀活期儲蓄存款存摺一份、協議書一紙、永錩開發股份有限公司認股申購書
    一紙；(5)甲○○提出之由壬○○、林榮源二人所簽發之本票二紙、林文榮簽發支
    票及退票理由單一紙（壬○○、林榮源共同背書）、協議書一紙、股票（繳款書
    ）轉讓切結書一紙、永錩開發（股）公司代購中國電視（股）公司普通股票、上
    市委託買賣操作細則一紙、永錩開發股份有限公司認股申購書一紙；(6)高光宏提
    出之由壬○○、林榮源二人所簽發之本票二紙、林文榮簽發支票一紙（壬○○、
    林榮源共同背書）；(7)丁○○提出之永錩開發股份有限公司認股申購書二紙（林
    光宏、林秀珍名義各一紙）、由壬○○、林榮源二人所簽發之本票二紙、林文榮
    簽發支票一紙、世華聯合商業銀行活期存款存摺一份、協議書一紙｛以上(1)至(7)
    附於台灣台中地方法院檢察署八十九年度偵字第二八二一號偵查卷｝，及永錩開
    發股份有限公司認股申購書八紙（未○○、丙○○、乙○○、邱榮妹、巳○○、
    丁○○、戊○○、甲○○等八人）、本票、支票及退票理由單、股票（繳款書）
    轉讓切結書、債權人會議紀錄、經濟部公司執照、台中市政府營利事業登記證、
    永錩開發股份有限公司簽呈、第七商業銀行匯款回條、過戶明細表、善後切結書
    （以上台灣台中地方法院檢察署八十九年度他字第五四號偵查卷）附卷可稽。
  (二)而被告壬○○係永錩公司執行副總經理，擔任業務聯繫，與該公司實際負責人即
    總經理林榮源，共同負責決策經營永錩公司之情，(1)業據證人即林榮源於本院審
    理時證述：「這公司係朋友吳進明轉讓給我的，陳伍常在那時就是掛名負責人。
    我們照原公司給陳伍常的承諾我們來承接，他並沒有實際經營，是由我與被告壬○○實際經營，壬○○是執行副總，擔任業務聯繫。決策是我與壬○○。」等語
    ，核與林榮源於警訊時供述：「陳伍常平時不管事，通常決策者應該是我總經理
    ，但往往執行副總壬○○做事不遵照我這個總經理職住，都是他大主大意勁自行
    動。」等語相符；(2)再參與被告壬○○於本院審理時時亦自承：「我只是提供意
    見，我並沒有決策權。」、「林榮源才是決策者，我只是處理他交辦的事情，或
    依其交辦事情指示其他業務員下單。」等語，且對於從客戶處取得證券商之帳號
    後，其亦曾親自下單為客戶買入當時業已上市之中國電視股份有限公司股票，如
    是，被告壬○○即已對於公司之決策提供個人意見，且在林榮源指示下從事有關
    中國電視股份有限公司未上市股票、已上市股票買賣，則其顯然與任總經理之林
    榮源間，存有犯意聯絡，及行為分擔，至堪認定；(3)而同案被告陳伍常於偵查時
    亦供述：「（既公司登記項目未包括買賣股票，為何替客戶操作股票？）公司是
    林榮源、壬○○負責，這事要問他二人。」等語（八十九年度他字第五四號偵查
    卷第八十八頁）；(4)況且，證人即永錩公司業務員庚○○於偵查時證述：「（陳
    琬瑜的切結書是何人交給你們？）是壬○○及林榮源開完早會，就叫我們到股務
    室領取。」、「（知否切結書有問題？）我們全不知道。」、「（公司是否叫你
    們將客戶的集保帳戶報於公司？）有，後來是由壬○○去下單買賣，且張某說公
    司會墊錢。」、「（他在何處下單？）他是打電話到客戶的證券公司營業員那兒
    ，當時中視股票已上市，所以可以下單買賣。」等語（八十九年度他字第五四號
    偵查卷第八十二頁、第八十三頁），亦係證述被告壬○○於永錩公司內部經營上
    ，與證人林榮源同屬有決策權之人，且亦曾以客戶在證券商之帳戶，在證券集中
    市場買入中國電視股份有限公司之股票；(4)矧，以扣案之永錩開發股份有限公司
    簽呈，亦有被告壬○○「執行副總壬○○」之印章蓋於其上，而事後在與告訴人
    達成協議後簽發予告訴人之本票均係由被告壬○○與證人林榮源共同為發票人所
    簽發，縱使另交付予告訴人之由林文榮簽發之第七商業銀行之支票，亦係由被告
    壬○○與證人林榮源共同為背書人。由是更足見被告壬○○在永錩公司經營決策
    上之地位，則證人林榮源於本院審理時所證述永錩公司決策，係伊與被告壬○○
    決策，至堪採信為真實。
  (三)此外，並有授權書一紙、永錩開發股份有限公司簽呈、中視現股過戶明細表、永
    錩開發股份有限公司中視過戶明細表、第七商業銀行申請書代收入傳票、第七商
    業銀行匯款回條、股票（繳款書）轉讓切結書、善後切結書、中視未完款項、企
    業集團人事資料表（壬○○）、經濟部公司執照、台中市政府營利事業登記證、
    中視股票帳戶明細表、永錩開發股份有限公司中視股票領取明細表、客戶資料（
    證券商集保帳號）、永錩開發股份有限公司中視股帳戶明細表、中視須付款項明
    細表、中視買賣差異表、第七商業銀行南屯分行林文榮帳戶存摺、第七商業銀行
    永錩開發股份有限公司陳伍常帳戶存摺、三信商業銀行進化分行永錩開發股份有
    限公司代收票據簿、三信商業銀行進化分行永錩開發股份有限公司帳戶存摺、台
    中商業銀行永錩開發股份有限公司活期存款存摺、台灣銀行永錩開發股份有限永
    錩開發股份有限公司公司活期存款存摺、土地銀行永錩開發股份有限公司活期存
    款存摺、屏東縣農會林榮源活期存款存摺、永錩開發股份有限公司認股申請書等
    附卷可稽（八十九年度偵字第二八二一號偵查卷、八十九年度他字第五四號偵查
    卷）。
  (四)綜上，被告壬○○前開所辯，無非係圖卸責之詞，委無足採。事證明確，被告張
    源泰右揭犯行，洵堪認定。
二、(一)按公司不得經營登記範圍以外之業務；公司負責人違反該規定時，各處一年以
    下年期徒刑、拘役或或併科新台幣十五萬元以下罰金，公司法第十五條第一項、
    第三項定有明文。次按非證券商，不得經營證券業務；又法人違反證券交易法之
    規定者，依同法第七章罰則各條之規定，處罰其為行為之負責人，證券交易法第
    四十四條第一項後段、第一百七十五條、第一百七十九條分別定有明文。被告張
    源泰，與「永錩開發股份有限公司」實際負責人林榮源，共同決策有關永錩公司
    之經營，竟未經主管機關許可並發給許可證照，非法從事公司登記範圍以外之證
    券商業務，故核被告張源泰所為，係違反證券交易法第四十四條第一項後段、公
    司法第十五條第一項之規定，應依同法第一百七十五條、一百七十九條及公司法
    第十五條第三項規定處斷。(二)又被告壬○○行為後，證券交易法業於八十九年七
    月十九日修正公布，自同年月二十一日施行，以之與行為時之證券交易法比較結
    果，修正後之證券交易法第一百七十五條之法定刑中關於罰金刑部分，除由銀元
    變更為新臺幣外，並提高為或科或併科新臺幣一百八十萬元以下罰金，其餘刑度
    則無變更，是修正前之規定，較有利於被告，依刑法第二條第一項但書規定，自
    應適用最有利於被告之修正前之證券交易法第一百七十五條規定處罰。(三)被告壬○○以一行為分別違反上開公司法及證券交易法之規定，係一行為同時觸犯數罪
    名，應從一重以證券交易法之規定論處。(三)又「業務」本質上已含有反覆實施同
    種類事務之意，是先後數行為，應已包含於一個「業務」之概念內，而不適用連
    續犯之規定，公訴人以被告先後多次犯行，時間緊接，所犯又係觸犯構成要件相
    同之罪名，顯係基於概括犯意為之，為連續犯，應有誤會，併予敘明。(四)被告壬○○與林榮鴻間具有犯意之聯絡，行為之分擔，皆為共同正犯。(五)被告壬○○利
    用公司不知情之職員庚○○、己○○、子○○、高光宏、寅○○、午○○等人對
    外招攬客戶，為間接正犯。(六)爰審酌被告無不良素行，竟因貪圖一己之利，明知
    非證券商不得經營證券業務，且公司營業項目亦無有關證券業務之經營，竟與他
    人共同代客買賣未上市股票及事後上市股票，紊亂股票市場之正常交易，並造成
    告訴人之損害，惟念其犯後態度良好，及買賣之證券、價值，並事後雖與告訴人
    等達成和解，惟所開具之票據，均未兌現等一切情狀，量處如主文所示之刑，並
    諭知易科罰金及易服勞役之折算標準，以資懲儆。
三、公訴意旨另以：被告陳伍常係設於台中市○○○路二三八號永錩公司負責人，執
    行副總經理壬○○、該公司實際經營負責人即總經理林榮源三人，明知永錩公司
    申請經營項目僅為(1)投資顧問業；(2)房屋仲介業；(3)土地仲介業；(4)租賃業；(5)
    資訊軟體服務業；(6)企業經營管理顧問業等業務，並不包括有價證券之承銷、買
    賣、居間、行紀業務，且未經主管機關許可、發給許可證照，不得經營證券業，
    渠等三人竟共同基於犯意之聯絡，自八十八年六月三十日起至同年八月初止（起
    訴書誤載至八十八年十一月間），連續擅自經營登記範圍以外之證券買賣業務，
    為客戶買賣尚未公開上市之中國電視股份有限公司股票，其方式係透過公司之職
    員庚○○、己○○、子○○、高光宏、寅○○、午○○等人對外招攬客戶，於客
    戶同意申購未公開上市之中國電視股份有限公司股票後，即由客戶填寫「永錩開
    發有限公司」認股申購書，並向客戶收取擬購買股票之現金額，計有乙○○四千
    股｛乙○○二千股、邱榮妹二千股，共計新台幣（下同）二十四萬四千元｝、未
    ○○一萬一千股｛未○○七千股、丙○○四千股｝共計六十七萬一千元｝、辛○○一萬二千股（七十二萬元）、甲○○一萬股（五十八萬一千元）、戊○○一萬
    股（五十八萬元）、巳○○二千股（十二萬二千元）、丁○○一萬股｛丁○○七
    千股、林秀珍三千股，共計五十八萬元｝、顏美雲一萬股（五十八萬元）等人，
    每股價格從五十八元至六十一元不等。嗣至八十八年九月初，乙○○等人未能依
    約取得所購買之未上市中國電視股份有限公司股票，向永錩公司查詢結果，壬○○、林榮源二人又指示永錩公司業務員庚○○、己○○、子○○、高光宏、寅○○、午○○等人向乙○○等人索取設於證券商之帳號後，分別在證券集中市場以
    乙○○等人名義購買上市之中國電視股份有限公司之股票，惟因乙○○等人帳號
    內之現金不足，而由各證券商通知乙○○等人補存入現金後，乙○○等人發覺有
    異報警處理，循線查悉上情，因認被告陳伍常涉有違反證券交易法第四十四條第
    一項，而應依同法第一百七十五條規定論處，及違反公司法第十五條第一項規定
    ，應依同條第三項規定論處罪嫌云云。
  (一)按犯罪事實應依證據認定之，無證據不得推定其犯罪事實，又不能證明被告犯罪
    或其行為不罰者，應諭知無罪之判決，刑事訴訟法第一百五十四條及第三百零一
    條第一項分別定有明文。
  (二)本件公訴人認被告陳伍常涉有違反證券交易法第四十四條第一項，而應依同法第
    一百七十五條規定論處，及違反公司法第十五條第一項規定，應依同條第三項規
    定論處罪嫌，無非以被告陳伍常之自白，及告訴人未○○、丙○○、乙○○、邱
    榮妹、巳○○、丁○○、戊○○、甲○○等人之指訴，及證人林榮源、庚○○、
    己○○、子○○、高光宏、劉延昌、午○○、丑○○、辰○○、癸○○、林欣蓉
    之證述，並有永錩開發股份有限公司簽呈、第七商業銀行申請書代收入傳票、匯
    款回條、股票轉讓切結書、經濟部公司執照、台中市政府營利事業登記証、第七
    商業銀行南屯分行林文榮、永錩開發股份有限公司支票存款往來簿、代收票據送
    件簿、活期存款存摺、中國國際商業銀行永欣開發股份有限公司活期存款存摺、
    三信商業銀行進化分行永錩開發股份有限公司代收票據簿、永錩開發股份有限公
    司活期存款簿、台中商業銀行永錩開發股份有限公司活期存款存摺、台灣銀行永
    錩開發股份有限永錩開發股份有限公司公司活期存款存摺、土地銀行永錩開發股
    份有限公司活期存款存摺、屏東縣農會林榮源活期存款存摺、永錩開發股份有限
    公司認股申請書等附卷，為其論據。訊之被告陳伍常對於其登記為永錩公司負責
    人之情，固供承不諱，惟堅決否認有何違反證券交易法、公司法之犯行，辯稱：
    我不是實際經營人，我只是名義上的負責人，實際係總經理林榮源在經營。當初
    是係另一個股東找我出來當董事長，我也是股東之一等語。經查：
  (1)本件被告陳伍常雖登記為永錩公司之負責人，但永錩公司實際負責人係林榮源，
    而被告陳伍常只是名義上負責人之情，業據證人林榮源於警訊時供述：「（永
    錩公司平時之決策者是誰？）陳伍常平時不管事，通常決策者應該是我－總經理
    ，．」等語（八十九年度偵字第二八二一號偵查卷），嗣於本院八十九年度易字
    第二七０五號案件審理時亦供述：「陳伍常，他實際上沒有經營，、」、「陳伍
    常己有自己的事很忙，他只是公司掛名的負責人，公司業務全權委託我在處理。
    」等語（該卷第四十三頁），嗣於本院審理時亦證述：「這公司係朋友吳進明轉
    讓給我的，陳伍常在那時就是掛名負責人。我們照原公司給陳伍常的承諾我們來
    承接，他並沒有實際經營，是由我與被告壬○○實際經營，壬○○是執行副總，
    擔任業務聯繫。決策是我與壬○○。」等語；證人林欣蓉於警訊時證述：「永
    錩公司負責人是陳伍常，但實際經營者是林榮源。」等語（八十九年度偵字第二
    八二一號偵查卷）；證人庚○○於警訊時證述：「公司營利事業登記證所登記
    的負責人是陳伍常，但實際上他只是人頭，實際負責人是林榮源。」，嗣於偵查
    時證述：「公司實負責人是林榮源，公司是經營未上市股票買賣。」等語（八十
    九年度偵字第二八二一號偵查卷）；證人己○○於警訊時證述：「董事長陳伍
    常是掛名之人頭董事長，而實際負責人則是總經理林榮源，另副總經理壬○○，
    於八十八年七月間又設一位副總理朱文祺，他們都是狼狽為奸。」等語（八十九
    年度偵字第二八二一號偵查卷）；證人丑○○於警訊證述：「董事長陳伍常是
    掛名之人頭，其實真正負責人就是林榮源，掛名總經理。」等語（八十九年度偵
    字第二八二一號偵查卷）；證人午○○於警訊時證述：「負責人登記為陳伍常
    ，但實際負責人是林榮源，陳伍常未曾至永錩公司上班，只是人頭，該公司的一
    切業務均是由掛名總經理的林榮源決行，公司營業都是從事未上市股票的仲介買
    賣。」等語（八十九年度偵字第二八二一號偵查卷）無訛；再參以永錩公司業務
    人員、庚○○、己○○、子○○、高光宏、劉延昌、午○○、丑○○、辰○○、
    癸○○、林欣蓉於警、偵訊時所證述買賣未上市中國電視股份有限公司股票之過
    程中，均未提及有關被告陳伍常曾對渠等下達過指示之情。如是，足見被告陳伍
    常並未與被告壬○○、林榮源二人共同經營永錩公司，及參與買賣中國電視股份
    有限公司未上市股票之行為。是以，尚難被告陳伍常於偵查供述「（是否永昌（
    錩之誤）公司負責人？）是。」等語，即據以認定被告陳伍常業已自白其確實有
    參與買賣中國電視股份有限公司未上市股票之行為。
  (2)再以，扣案之有關之永錩開發股份有限公司簽呈內容觀之，其整個策過程係由承
    辦人、主管，再至副總經理壬○○，再至總經理林榮源而已，並未有被告陳伍常
    之決策指示、簽名、蓋章，矧以永錩公司事後與告訴人未○○、乙○○、巳○○
    、丁○○、戊○○、甲○○等人達成和解時所交付予告訴人之本票、支票，均未
    有被告陳伍常之簽名。如是，足見被告陳伍常雖登記為永錩公司之負責人，但並
    未實際經營永錩公司。
  (三)綜上，本件被告陳伍常既未實際參與經營永錩公司，而係由林榮源及被告張源泰
    共同決策經營。如是，尚難僅憑被告陳伍常登記為永錩公司負責人，即據以認定
    被告陳伍常確有共同參與買賣中國電視股份有限公司未上市股票，及事後在證券
    集中市場以告訴人名義買入當時業已上市之中國電視股份有限公司股票之行為。
    又刑事被告依法不負自證無罪之義務，故在別無積極證據之情形下，自難違反刑
    事訴訟法第一百五十四條之規定，以被告陳伍常僅登記為永錩公司負責人，認定
    被告陳伍常有共同違反證券交易法、公司法之犯行。此外，復查無其他積極證據
    足資證明被告陳伍常犯罪，揆諸前揭說明，自應為被告陳伍常無罪判決之諭知。
據上論斷，應依刑事訴訟法第二百九十九條第一項前段、第三百零一條第一項，修正
前證券交易法第四十四條第一項後段、第一百七十五條、第一百七十九條，公司法第
十五條第一項、第三項，刑法第十一條前段、第二條第一項但書、第五十五條、第四
十一條、第四十二條第三項，罰金罰鍰提高標準條例第二條，判決如主文。
中      華      民      國    九十      年      一      月     十九     日
                                臺灣臺中地方法院刑事第四庭
                                    法  官  顏    世    傑
右正本證明與原本無異。
如不服本判決，應於判決送達後十日內，向本院提出上訴狀（應附繕本）。
                                    書記官
中      華      民      國    九十      年      一      月     二十     日
附錄本案論罪科刑法全文：
證券交易法第四十四條：
  證券商須經主管機關之許可及發給許可證照，方得營業；非證券商不得經營證券業
  務。
  證券商分支機構之設立，應經主管機關許可。
  外國證券商在中華民國境內設立分支機構，應經主管機關許可及發給許可證照。
  證券商設置標準及管理規則，由主管機關定之。
修正前證券交易法第一百七十五條：
  違反第十八條第一項、第二十二條、第四十三條第一項、第四十三條之一第二項、
  第四十四條第一項至第三項、第六十條第一項、第六十二條第一項、第九十三條、
  第九十六條至第九十八條、第一百十六條、第一百二十條、第一百五十七條之一第
  一項或第一百六十條之規定者，處二年以下有期徒刑、拘役或科或併科十五萬元以
  下罰金。
證券交易法第一百七十九條：
  法人違反本法之規定者，依本章各條之規定處罰其為行為之負責人。
公司法第十五條：
  公司不得經營登記範圍以外之業務。
  公司之資金，除因公司間業務交易行為有融通資金之必要外不得貸與股東或任何他
  人。
  公司負責人違反前二項規定時，各處一年以下有期徒刑、拘役或科或併科新台幣十
  五萬元以下罰金，並賠償公司因此所受之損害。
                                                                        Ｒ


司法院資訊處製作；財團法人民間司法改革基金會備份。
